臺灣新北地方法院民事判決
111年度小上字第70號
上  訴  人  吳勇君  
訴訟代理人  李璇辰律師                     
被上訴  人  中國信託商業銀行股份有限公司蘆洲分公司


法定代理人  王美懿  

上列當事人間請求返還不當得利事件，上訴人對於中華民國111
年3月8日本院三重簡易庭110年度重小字第3579號第一審判決提
起上訴，本院判決如下：
    主  文
上訴駁回。
第二審訴訟費用新臺幣1,500 元由上訴人負擔。
    理  由
一、按對於小額訴訟程序第一審判決之上訴，非以判決違背法令
    為理由，不得為之；判決不適用法規或適用不當者，為違背
    法令，判決有同法第469 條第1 至5 款所列各款情形之一者
    ，為當然違背法令；又小額訴訟之第二審法院認上訴為無理
    由者，應為駁回之判決；如依上訴意旨足認上訴為無理由者
    ，得不經言詞辯論為之，民事訴訟法第436 條之24第2 項、
    第436 條之32第2 項準用第468 條、第469 條第1 至第5 款
    、第449 條第1 項及第436 條之29第2 款分別定有明文。次
    依民事訴訟法第436 條之25規定，上訴狀內應記載上訴理由
    ，並表明原判決所違背之法令及其具體內容，以及依訴訟資
    料可認為原判決有違背法令之具體事實，上訴狀或理由書如
    未依此項方法表明者，即難認為已對小額訴訟第一審判決之
    違背法令有具體之指摘。併上訴理由如僅引用原審判決時之
    攻擊防禦方法作為上訴理由，應認為未對原審判決有何具體
    之指摘，不得謂已合法表明上訴理由，其上訴均難認為合法
    。再按當事人於第二審程序不得提出新攻擊或防禦方法。但
    因原法院違背法令致未能提出者，不在此限，民事訴訟法第
    436 條之28亦有明定。
二、本件上訴人係對於小額訴訟之第一審判決提起上訴，核其上
    訴理由略以：
  ㈠原判決所引最高法院71年度台上字第440 號判決，與本案事
    實截然不同，系爭本行支票之款項係由上訴人之帳戶支付，
    上訴人於系爭本行支票未交付予受款人前，上訴人乃系爭本
    行支票之權利人，此有臺灣臺北地方法院110年度除字第636
     號判決意旨可參。系爭本行支票在上訴人未交付予受款人
    前已於民國100年10月12日遺失，有上訴人前提出之止付通
    知書影本可參，上訴人自仍為系爭本行支票之權利人，而得
    撤銷付款委託，原判決遽認上訴人非票據權利人，且已將系
    爭本行支票交付予受款人，與卷內資料不符，有違民事訴訟
    法第222條第1項前段調查證據之結果，復有違論理及經驗證
    據法則，有判決違反法令之違誤。原判決既認兩造間為委任
    關係，依民法第549條第1項規定，上訴人自得隨時終止與被
    上訴人間之委任關係，卻誤引前揭發票人不得拒絕票據權利
    人給付票款之判決意旨，遽認上訴人不得撤銷付款之委託，
    此亦有判決理由矛盾，顯然影響判決之結論，而有判決違背
    法令之違誤。
  ㈡原判決所引最高法院88年度台上字第3181號判決（上訴人誤
    載為第440 號判決），與本案事實截然不同，上訴人終止委
    任關係後，與被上訴人間之內部關係（委任關係）已終止，
    被上訴人即應返還因委任而持有之新臺幣（下同）4萬元 。
    被上訴人因受任擔任發票人，其與受款人之外部關係（票據
    關係），與上訴人與被上訴人間之內部委任關係尚屬二事難
    以混為一談，原判決將之錯誤引用，顯有違委任人得隨時終
    止委任關係之規定，有違論理、證據法則，有判決不適用法
    規或適用不當之違誤。而原判決既認上訴人與被上訴人間為
    委任關係，卻又認上訴人終止委任關係後不得請求返還系爭
    4萬元，此亦有判決理由矛盾，而有判決違背法令之違誤。
    再者，系爭本行支票係於100年8月3日開立，時至今日亦無
    執票人向被上訴人主張票據法第22條第4項之利益償還請求
    權，顯見系爭本行支票確已遺失而無人主張上開權利。若被
    上訴人目前仍負利益償還責任，無須返還系爭4萬元，倘於
    系爭本行支票101年8月3日票據權利失效日起算15年後，是
    否應於116年8月2日後返還系爭4 萬元？此部分原判決未詳
    載，亦有判決不備理由之瑕疵，顯然影響判決結論。又執票
    人於116年8月2日前向被上訴人主張利益償還請求權，亦僅
    就被上訴人所受利益範圍內負清償之責，若被上訴人將系爭
    4萬元返還予上訴人，被上訴人即無須依票據法第22條第4 
    項對執票人負清償之責。倘被上訴人因終止委任將系爭4萬
    元返還予上訴人，致遭執票人主張利益償還請求權有4萬元
    損失，被上訴人亦非不得主張民法第549條第2項前段規定，
    另向上訴人主張4萬元之損害賠償。原判決顯有違論理、證
    據法則及裁判理由矛盾，顯然影響判決之結論，而有判決違
    背法令之違誤。
  ㈢系爭本行支票記載禁止背書轉讓，依法不得公示催告並除權
    判決，被上訴人如此要求，已與民事訴訟法規定牴觸。爰提
    起上訴。併為聲明：原判決廢棄。上開廢棄部份，被上訴人
    應給付上訴人4萬元，及自102年1月7日起至清償日止，按年
     息5%計算之利息。　　
三、經查：
  ㈠按小額事件之上訴程序，不得以民事訴訟法第469條第6款之
    「判決不備理由或理由矛盾」為由，指摘原判決為違背法令
    。蓋小額訴訟程序之判決書得僅記載主文，而就當事人有爭
    執事項，僅於必要時得加註理由要領而已（民事訴訟法第43
    6條之18第1項參照），故小額事件之上訴程序，並不得以「
    判決不備理由或理由矛盾」為由，指摘原判決為違背法令，
    此觀民事訴訟法第436條之32第2 項僅準用同法第468 條、
    第469條第1款至第5款之規定，並無準用同法第469條第6款
    之規定，即可明瞭。縱依臺灣高等法院暨所屬法院90年法律
    座談會民事類提案第33號研討結果，亦僅理由矛盾顯然影響
    判決之結論，屬第468條所定判決不適用法規之違背法令。
    是上訴人指摘原審判決具「判決不備理由」之違法提起本件
    上訴，於法係屬無據，先此敘明。　　
  ㈡次按被上訴人撤銷付款委託，為被上訴人與付款人間之問題
    ，被上訴人既經簽名於支票為發票人，依票據法第5條第1項
    ，第126條規定，自應照支票文義擔保支票之支付，並不因
    撤銷付款之委託而受影響（最高法院71年度台上字第440 號
    判決意旨參照）。而法院為判決時，應斟酌全辯論意旨及調
    查證據之結果，依自由心證判斷事實之真偽，民事訴訟法第
    222 條第1 項前段亦有明定。查原審引述最高法院71年度台
    上字第440號判決意旨，係認上訴人於100年8月3日委任被上
    訴人簽發支票，被上訴人於同日簽發支票時，即依票據法第
    126 條規定，負發票人責任。揆諸最高法院71年度台上字第
    440號判決意旨，發票人之責任既不因撤銷付款之委託而受
    影響，遑論本件上訴人要非發票人，不得依票據法第135 條
    之規定，撤銷付款之委託。而原審並以上訴人於審理時主張
    無法聯絡上受款人，故向被上訴人確認款項有無遭領走等語
    （核與原證2申訴文件所載「…本人於102年1月3日，去電中
    國信託銀行客服中心， 詢問該本行支票是否有人請求付款…
    」等語相符，且申訴文件亦未提該本行支票已遺失。），足
    認上訴人非票據權利人即票據之持有人，依法本不得為止付
    之通知（原審卷附掛失止付通知書、遺失票據申報書，申報
    時間為102年1月7日〈即上訴人去電詢問之後〉，其上所載遺
    失地點及日期均上訴人單方填載，難為上訴人係票據權利人
    之佐。），更無足免被上訴人之發票人責任。此部分核屬原
    審法院認定事實、取捨證據之職權範圍，乃原審法院基於其
    事實審法院職權之正當行使，並無違民事訴訟法第222條第1
    項前段規定等情事可言。  
  ㈢又按票據上債權因時效或手續欠缺而消滅，執票人固得依票
    據法第22條第4項規定對於發票人或承兌人，於其所受利益
    之限度請求償還。惟所稱之利益，係指發票人或承兌人於原
    因關係或資金關係上所受之利益 (代價)而言。執票人對發
    票人、承兌人實際上是否受有利益及所受利益若干，應負舉
    證責任（最高法院88年度台上字第3181號判決意旨參照）。
    而原審引述88年度台上字第3181號判決意旨，僅係解釋被上
    訴人因受上訴人委任而成為發票人，依票據法第22條第4項
    規定，仍有負償還責任之可能，核與民法第546條第2項規定
    相符（此亦被上訴人於原審抗辯：上訴人應以協同受款人共
    同至被上訴人銀行處理或返還系爭本行支票或取得除權判決
    等方式，確認被上訴人因處理受任事務，負擔必要債務已經
    消滅後，被上訴人始有返還4萬元之責等語之由。），原審
    法院並無上訴人稱有違論理、證據法則及判決理由矛盾，顯
    然影響判決之結論等判決違背法令等情事。至於上訴人其餘
    攻擊或防禦方法，依法不得於本件小額訴訟之第二審程序提
    出，附此敘明。
四、綜上所述，原審判決並無上訴人所指違背法令情事，上訴人
    提起本件上訴，依其上訴意旨足認上訴為無理由，爰不經言
    詞辯論，逕以判決駁回。　　　　
五、本件第二審訴訟費用依民事訴訟法第436條之19第1項確定其
    數額為1,500元，應由上訴人負擔。　
六、依民事訴訟法第436條之32第1項、第2項、第436條之29條第
    2款、第449條、第78條、第436條之19第1項，判決如主文。
    　　
中    華    民    國   111    年     6    月    15   日
                  民事第六庭    審判長法  官  許瑞東
                                      法  官  許映鈞
                                      法  官  黃信滿
以上正本係照原本作成。
本判決不得上訴。
中    華    民    國   111    年     6    月    15   日
                                      書記官  黃曉妏